臺灣高等法院刑事判決　　　　　　 99年度上更(一)字第179號
上　訴　人　臺灣臺北地方法院檢察署檢察官
上　訴　人
即　被　告　葉大有
指定辯護人　鄭聯芳律師
上列上訴人因被告強盜案件，不服臺灣臺北地方法院97年度訴字
第138號，中華民國97年9月30日第一審判決（起訴案號：臺灣臺
北地方法院檢察署96年度偵字第21707號、第24642號），提起上
訴，本院判決後，經最高法院發回更審，本院如下：
    主  文
原判決關於有罪部分撤銷。
葉大有犯攜帶兇器強盜罪，處有期徒刑拾年；又犯攜帶兇器強盜
罪，處有期徒刑拾年。應執行有期徒刑拾陸年。
    事  實
一、葉大有意圖為自己不法之所有，於民國九十六年八月二十五
    日下午六時五十八分許，身著黑色風衣及雙手戴黑色手套，
    頭戴黑色全罩式安全帽一只（進入時面罩尚未拉下），並攜
    帶可供兇器使用之刀械一把及狀似手槍（不能證明具有殺傷
    力）之物一支，前往臺北市○○○路○段二十巷八號一樓「
    OGGI—SHOP」服飾店，適該店店長吳妍儀（原判決誤繕為吳
    研儀）正與他人通電話，店員呂巧如正在使用電腦，客人洪
    君芳正在店內挑選商品，陳意文在洗手間外等候鄭美貞如廁
    ，葉大有先詢問老闆是否在店內後，即取出身上所攜帶之狀
    似手槍之物一支，對吳妍儀、洪君芳、呂巧如三人恫稱：「
    妳知道這是什麼事！」等語，而強押彼等至該店之會議室內
    ，斯時葉大有發現店內尚有陳意文、鄭美貞二人，即手持該
    狀似手槍之物，恫命並強押陳意文、鄭美貞至該會議室，葉
    大有於喝令吳妍儀、洪君芳、呂巧如、陳意文、鄭美貞面對
    牆壁站立後，即在吳妍儀等五人之後先戴上口罩及拉下前揭
    安全帽之面罩，命彼等轉身並喝令注意其手持之狀似手槍之
    物，脅迫稱：「妳們看清楚這是什麼，我的子彈已經上膛了
    ，只要妳們好好跟我配合，我就會放過妳們，我只要錢！」
    等語，吳妍儀等五人因心生畏懼而不能抗拒，其中除陳意文
    因身上無財物而未交付外，其餘四人分別將如附表一所示之
    財物交付葉大有，葉大有復命吳妍儀、洪君芳、鄭美貞交付
    彼等之信用卡、提款卡，及將相關密碼書寫在卡片上。葉大
    有嗣嚇令吳妍儀將店內其他財物交出未得逞，而以佯稱要在
    外面等客人為由，令吳妍儀等五人不得擅自離開，旋即逃離
    現場。
二、葉大有另意圖為自己不法所有，於九十六年九月四日下午三
    時四十分許，身著深色雨衣及雙手戴黑色手套，頭戴黑色全
    罩式安全帽一只，並攜帶刀械一把及狀似手槍之物一支（不
    能證明具有殺傷力），在臺北市○○街二巷十五號前，見朱
    郁芬單獨一人欲進入該建物一樓大門，認有機可趁即將朱郁
    芳之手拉住，並動手拉朱郁芬之皮包，再持刀械頂住朱郁芬
    之腰部，喝令朱郁芬至該建物地下室，致朱郁芬不能抗拒而
    隨同葉大有至地下室，葉大有旋喝令朱郁芬面對牆壁站立，
    並取出預備之膠帶綑綁朱郁芬之手、腳，搜括得朱郁芬皮包
    內之現金新台幣（下同）五百元及金融卡一張，再手持刀械
    頂住朱郁芬頸部喝問其身分證資料等，嗣葉大有得知朱郁芬
    住在該處，即喝令強押朱郁芬帶其同往四樓住處，抵四樓後
    適朱郁芬室友郭姿在其房間內看電視，葉大有先命朱郁芬
    至廚房跪著不准動，並取出狀似手槍之物指向朱郁芬喝令其
    不准出聲，再持該狀似手槍之物至郭姿房間，大聲喝令郭
    姿不要動並上前強取其眼鏡，復強拉郭姿面向牆壁喝令
    其不准動，並至廚房強拉朱郁芬至郭姿房間，葉大有即拿出
    預備之膠帶綑綁郭姿之手、腳，再用膠帶將朱郁芬、郭姿
    之眼睛矇住，又強拉朱郁芬、郭姿至床上強脫彼等長褲，並
    向朱郁芬、郭姿嚇稱：「要搶劫財物！」等語，於朱郁芬
    、郭姿均不敢再掙扎後，以棉被將朱郁芬、郭姿二人蓋
    住，葉大有即在屋內等待其他房客返回。嗣朱郁芬另一室友
    陳欣與其友人郭恩杏返回該屋時，葉大有手持該狀似手槍之
    物上前喝令陳欣、郭恩杏不准出聲，並強押彼等二人至郭姿
    之房間跪下，葉大有即以膠帶綑綁陳欣、郭恩杏之手、腳
    及矇住彼等二人之眼睛，隨即詢問朱郁芬、郭姿、陳欣、
    郭恩杏四人之身分證及提款卡資料，郭姿並交出現金八千
    三百元及金融卡等物，嗣葉大有發覺另一房客詹芳怡起床如
    廁，葉大有即衝往洗手間外等候，並以該狀似手槍之物抵住
    走出洗手間之詹芳怡，喝令其不要亂叫並強押其進入郭姿
    房間，詹芳怡因甚為驚恐而大聲吵鬧，葉大有恐有人聞聲發
    現，於強取得朱郁芬所有之現金五百元、聯邦商銀金融卡一
    張（含密碼），及郭姿所有之現金八千三百元、中華郵政
    股份有限公司、玉山商銀、第一商銀金融卡各一張（含密碼
    ）後，即匆忙逃離現場。
三、案經臺北市政府警察局中山分局及松山分局報請臺灣臺北地
    方法院檢察署檢察官偵查起訴。
    理  由
壹、程序部分
一、按檢察官、司法警察官或司法警察偵查犯罪，犯罪嫌疑人所
    犯為死刑、無期徒刑或最輕本刑為五年以上有期徒刑之罪，
    嫌疑重大，有事實足認為有逃亡之虞，而情況急迫者，得逕
    行拘提之。又前項拘提，由司法警察官或司法警察執行時，
    以其急迫情況不及報告檢察官者為限，於執行後，應即報請
    檢察官簽發拘票，刑事訴訟法第八十八條之一第一項第三款
    、第二項定有明文。此即所謂之緊急拘提，原則上係對犯罪
    嫌疑人之強制處分，故本法明定檢察官、司法警察官或司法
    警察始有執行之權，而其原因絕多係在偵查犯罪中所發現，
    是以法院自無執行之可能。又所謂有事實足認為有逃亡之虞
    ，係指其現在未逃亡，但有事實足認其行將逃亡之可能而言
    。查，臺北市政府警察局中山分局於九十六年十月十六日下
    午五時三十分許，以被告葉大有涉嫌於同年八月三十日下午
    四時四十三分，在臺北市○○街九四巷三弄二六號四樓持疑
    似手槍及水果刀強盜被害人連素賢財物（此部分業經原審判
    決無罪，並經本院前審上訴駁回確定），及於同年九月四日
    下午三時四十分，在同上街二巷十五號四樓，強盜朱郁芬、
    郭姿等人財物，依刑事訴訟法第八十八條之一第一項第四
    款規定，將被告拘提到案後，報請臺灣臺北地方法院檢察署
    檢察官簽發拘票，經該署檢察官於同日晚上八時五十分許核
    准並簽發拘票，而上開拘票亦於同日由臺北市政府警察局刑
    事警察大隊小隊長謝本恆分交由被告及其弟葉大裕收領等情
    ，業據證人謝本恆於原審供證明確（原審卷一第八二、八三
    頁），並有臺灣臺北地方法院檢察署九十六年度聲拘字第一
    五○號卷可憑。被告葉大有雖抗辯：其係遭臺北市政府警察
    局刑事警察大隊拘提時，謝本恆並未持拘票，且不符合刑事
    訴訟法第八十八條之一，因依檢察官辦理刑事訴訟法應行注
    意事項第十四項，所謂本法第八十八條的急迫情況及報告檢
    察官的情況，是指如果不及時拘提人犯就會有逃亡之虞，司
    法警察遇有上開情況不及報告檢察官的急迫的情形而簽發拘
    票，所以本件是屬於非法逮捕云云。惟被告所涉犯乃刑法第
    三百三十條之加重強盜罪嫌，係屬最輕本刑七年以上有期徒
    刑之罪名，衡諸被告於盜匪案件假釋保護管束期間，再犯涉
    嫌上述重罪，客觀上可預期其逃匿以規避檢警之查緝及日後
    審判程序之進行之可能性甚高，而有逃亡之虞，雖司法警察
    將被告拘提到案後，報請檢察官簽發拘票時，並未於報告書
    內釋明有關被告逃亡之虞之相關事證，容有疏漏，惟既檢察
    官核准後簽發拘票，其上開緊急拘提之程序即難謂違法。
二、次按現行刑事訴訟法關於「鑑定」之規定，除選任自然人充
    當鑑定人外，另設有囑託機關鑑定制度。依同法第一百九十
    八條、第二百零八條之規定，不論鑑定人或鑑定機關、團體
    ，固均應由法院、審判長、受命法官或檢察官視具體個案之
    需要而為選任、囑託，並依第二百零六條之規定，提出言詞
    或書面報告，始符合同法第一百五十九條第一項所定得作為
    證據之「法律有規定」之情形。否則所為之鑑定，仍屬傳聞
    證據。然於司法警察機關調查中之案件，為因應實務上，或
    因量大、或有急迫之現實需求，例行性當然有鑑定之必要者
    ，例如毒品之種類與成分、尿液之毒品反應，或者槍彈有無
    殺傷力等鑑定，基於檢察一體原則，得由該管檢察長對於轄
    區內之案件，以事前概括選任鑑定人或囑託鑑定機關、團體
    之方式，俾便轄區內之司法警察官、司法警察對於調查中之
    此類案件，得即時送請先前已選任之鑑定人或囑託之鑑定機
    關、團體實施鑑定，以求時效（法務部九十二年九月一日法
    檢字第○九二○○三五○八三號函參照，刊載於法務部公報
    第三一二期）。此種由檢察機關概括選任鑑定人或概括囑託
    鑑定機關、團體，再轉知司法警察官、司法警察於調查犯罪
    時參考辦理之作為，法無明文禁止，係為因應現行刑事訴訟
    法增訂傳聞法則及其例外規定之實務運作而為。此種由司法
    警察官、司法警察依檢察官所概括選任之鑑定人或囑託鑑定
    機關、團體所為之鑑定結果，與檢察官選任或囑託為鑑定者
    ，性質上並無差異，同具有證據能力，最高法院九十六年度
    臺上字第二八六○號判決意旨參照。經查，卷附之內政部警
    政署刑事警察局（下簡稱刑事警察局）九十六年十月十六日
    刑鑑字第○九六○一三八三六五號鑑驗書（第二一七○七號
    偵查卷第三三頁），係警方跟監被告於九十六年九月十二日
    在台北市○○街及同月十九日在台北市○○街一七○巷口，
    待被告抽完煙後所丟棄之煙蒂經警員謝本恆所拾獲等情，業
    據證人謝本恆於原審供證述明確（原審卷一第八二頁反面）
    ，與九十六年九月四日下午三時四十分許，在台北市○○街
    二巷十五號四樓經警方鑑識人員現場陳哲群採集之歹徒所遺
    留之煙蒂乙情，亦經證人即被害人朱郁芬、郭姿、陳欣、
    郭恩杏、詹芳怡及鑑識人員陳哲群先後於原審供證確為歹徒
    所抽遺留之香煙煙蒂無訛（原審卷一第一三五至一三九、一
    四二、一四三、一四六、一五○、一五二、一五五、一五七
    、一九八、卷二第一八三至一八五頁）。又經警方採集後再
    送請刑事警察局鑑定，而刑事警察局就司法警察所採集之被
    告DNA檢體及上述歹徒所留下煙蒂，本於執行鑑驗公務，以
    分析法鑑驗後所出之書面鑑定報告，是臺北市政府警察局中
    山分局依前開作業流程，送請刑事警察局鑑定，該局所出具
    之鑑驗書，揆諸前揭說明，自屬「法律規定」得為證據者，
    應具證據能力。被告雖以：警方依據刑事訴訟法第三十九條
    規定送鑑，並未拍照封簽全程管制，無以擔保煙蒂的真實性
    跟同一性，且依照謝本恆的證詞是在九十六年八月三十日就
    開始跟監，本案的煙蒂是發生九十六年九月四日，依經驗法
    則，本件應該不是被告所為。又本件鑑驗書的鑑定人沒有說
    明鑑定經過，也未具結，違反刑事訴訟法二百零八條規定，
    應不具證據能力云云。惟上開鑑鑑書已將送檢證物鑑驗後之
    各項型別數據列表說明，並非僅有鑑驗結論。且按法院或檢
    察官囑託其他機關、團體為鑑定時，如須以言詞報告或說明
    時，始得命實施鑑定或審查之人為之，並非一定須命以言詞
    報告或說明，且機關、團體之鑑定，如未命實施鑑定或審查
    之人為言詞報告或說明時，並無準用刑事訴訟法第二百零二
    條鑑定人應具結之規定，該法第二百零八條第一項定有明文
    ，最高法院七十五年台上字第五五五五號判例及九十六年度
    台上字第四八六號判決要旨參照。被告辯以上述機關之鑑定
    未說明鑑定經過，及未經具結，不得採為證據云云，尚有誤
    會。至於其餘有關證物未具同一性之抗辯，乃被告個人揣測
    之意見，亦無足取。
三、又按證人應分別訊問；其未經訊問者，非經許可者，不得在
    場，刑事訴訟法第一百八十四條第一項定有明文，是證人未
    經訊問時，若經許可亦可在場。再按因發見真實之必要，得
    命證人與他證人或被告對質，亦得依被告之聲請，命與證人
    對質，刑事訴訟法第一百八十四條第二項定有明文，不以「
    當面對質」為必要，是如法院認為已予被告詰問證人之機會
    ，且事實已明，雖被告聲請與證人當面對質，若已無必要，
    得駁回被告之聲請。經查：
  (一)原審法院在九十七年五月二日審理時訊問證人朱郁芬時，證
    人郭姿、陳欣、郭恩杏雖未經訊問，然被告並未聲請郭姿
    、陳欣、郭恩杏隔離訊問，是原審法院許可郭姿、陳欣
    、郭恩杏在場，揆諸上開意旨並無任何不當之處，被告辯稱
    朱郁芬詢問時，因證人郭姿、陳欣、郭恩杏在場，對其證
    言有疑義云云，並不足採。
  (二)又法院因顧及被害人之感受，於交互詰問證人吳妍儀、呂巧
    如、鄭美貞、洪君芳、陳意文、朱郁芬、郭姿、陳欣、郭
    恩杏、詹芳怡等人時，雖係在指認法庭為之，被告無法見到
    證人，惟原審或本院對於業已到庭之證人亦予被告詰問證人
    之機會，且事實已明，被告再聲請與證人當面對質，已無必
    要，被告辯稱原審及本院未予其與證人當面對質之機會，其
    等之證言不得採為證據云云，亦不足採。
四、另被告質疑原審九十七年五月二日就交互詰問證人朱郁芬、
    郭姿部分之審判筆錄與錄音光碟有所出入乙節。惟經本院
    勘驗原審九十七年五月二日審判筆錄與法庭錄音光碟內容結
    果，原審審判筆錄雖有部分缺漏，然依刑事訴訟法第四十四
    條第一項第六款規定，審判筆錄僅須記載辯論之要旨即可，
    且上開原審審判筆錄就交互詰問證人朱郁芬、郭姿之證言
    要旨均正確記載，並未錯誤記載證人朱郁芬、郭姿之證言
    內容，其等證言自具證據能力，有勘驗筆錄及光碟譯文在卷
    可憑（本院更審卷一第一一三至一二三頁）。被告以原審九
    十七年五月二日就交互詰問證人朱郁芬、郭姿部分之審判
    筆錄內容與錄音光碟有所出入，質疑證人朱郁芬、郭姿證
    言之證據能力，並不足採，證人朱郁芬、郭姿於原審之供
    證自有證據能力。
貳、實體部分
一、訊據上訴人即被告葉大有矢口否認有何攜帶兇器強盜犯行，
    辯稱：關於犯罪事實一的部分，最主要就是爭執歹徒有沒有
    戴安全帽進來，如果歹徒有戴安全帽進來的話，陳意文所指
    證的說，因為歹徒是沒有戴安全帽，所以看到的歹徒是伊的
    話，她指證之真實性與正確性是有疑義的，故陳意文根本就
    沒有在側門茶水間探頭出來。關於犯罪事實二部分，有關蘋
    果日報污染證人的真實性跟任意性，所以證人在法院的陳述
    是屬於無證據能力。因為郭姿並沒有看到歹徒的，但是她
    在法院陳述以前，卻是有從報紙上看到被告的相片，姓名，
    以及案情偵辦的內容，所以她的陳述沒有任意性，也沒有真
    實性。再者，依據現場的照片，朱郁芬的皮包並沒有被歹徒
    拿走，還有郭姿的皮包也在床上，沒有被歹徒拿走，且現
    場並未製作財物損失清冊。又本案證人有被污染的情形，就
    是第一郭姿的警詢錄音帶辨識的污染。且相關證人於原審
    沒有分別訊問，在法院也都沒有對質。況且本案的偵查檢察
    官說有共犯。本案真的有採證上的瑕疵，確實不是被告所為
    云云。指定辯護人為被告辯護意旨略以：本件做案的歹徒是
    戴安全帽跟口罩，根本無法指認，被害人確實有被搶，但是
    不能說被告就是歹徒，被害人描述的犯嫌也不是本案的被告
    ，本案係因真正之歹徒未發現，被告乃成為待罪羔羊，無法
    脫身，事實上本案並非被告所為云云。
二、經查：
  (一)上開犯罪事實一部分：
  1.證人吳妍儀於原審供證：當天歹徒進來後，問伊店內客人洪
    君芳說：「請問老闆在嗎？」，伊那時候正在跟老闆講電話
    ，伊掛完電話一轉身，伊就看到那個人，然後洪君芳就跟歹
    徒說：「老闆要問這個小姐」，然後伊就跟歹徒說：「請問
    找老闆有什麼事？」，結果他就拿出槍來說：「你知道這是
    什麼事」，叫伊轉身，客人跟伊轉身之後，另外一個工讀生
    呂巧如正在打電腦，這時候也起身，跟伊等一起被歹徒押到
    會議室，歹徒叫伊等面對牆壁，然後很緊張的問伊等說裡面
    還有沒有人，另外有兩個客人，一個在洗手間（鄭美貞），
    一個在茶水間（陳意文），在茶水間的陳意文有看到歹徒，
    這時候她也被押到會議室，另外上洗手間的鄭美貞也一起被
    押到會議室，歹徒叫伊等面對牆壁、轉身，這時候歹徒已經
    戴好安全帽及口罩，他就叫伊等看著那把槍，說：「你們看
    清楚這是什麼，伊的子彈已經上膛了，只要你們好好跟伊配
    合，伊就會放過你們，伊只要錢。」，因為當時伊等身上的
    錢包都放在店裡的其他地方，他就叫伊等去把錢包拿過來，
    剛好這時候有人打電話進來，歹徒就拿著槍押著伊叫伊接電
    話，叫伊不要聲張，接著伊掛完電話後，他就叫伊把身上的
    錢全部拿出來，因為伊等當時五個人身上的現金不夠，他就
    叫伊等要把信用卡及提款卡全部交給他，要伊等把密碼寫在
    卡片上，然後他說：「不要寫假的密碼，不要以為伊不知道
    ，如果你們寫假的，我身上都有你們的身分證，到時候我會
    叫你們打電話進去客服中心確認這個密碼對不對，如果有騙
    我，我會把你們的耳朵割下來。」，伊等就把密碼寫上去，
    他就把所有的錢包、卡片都拿走。他再把伊等五個人押到老
    闆的辦公室，還是叫伊等面對牆壁，然後他叫伊把公司的錢
    拿出來，但是因為老闆沒有留現金在公司裡面，所以伊跟他
    說真的沒有，不信你可以搜，這時候他沒有搜裡面，他就說
    他要在外面等客人，叫伊等在辦公室不要出來，那時候伊等
    很害怕，其中有一個女孩子發簡訊跟伊老闆講說店裡搶劫，
    然後老闆就打電話報警，隔沒有多久警察到了，可是歹徒已
    經跑掉，伊有看到歹徒，可是當時伊很緊張，所以沒有什麼
    記憶了，．．．伊感覺是像被告，但伊不敢確定，在這個過
    程中，老闆的妹妹陳意文是有看到歹徒的，．．．歹徒應該
    一百六十幾公分而已，因為伊一百六十五公分，伊穿上高跟
    鞋，當時歹徒只有到伊的耳朵等語（原審卷一第二○四至二
    一○頁），並於本院供證：案發當天，歹徒進來時頭戴安全
    帽，但安全帽的面罩是打開，亦沒有戴口罩，歹徒係將伊押
    到辦公室之後，要伊面對牆壁不要動，再叫伊轉身的時候，
    他已經戴上口罩及拉下安全帽面罩等語（本院更審卷二第一
    九六頁反面、第一九七頁）。
  2.證人呂巧如先於原審供證：當天歹徒穿著全身黑的，戴著安
    全帽進來，問說「你們老闆在哪」，店長吳妍儀就回答說不
    在，然後歹徒就拿出槍，押著伊等進去其中一個辦公室，靠
    著牆壁，後來又叫伊等轉頭，叫伊等看著那把槍。後來就叫
    伊等把包包裡面的錢包給他．．．，歹徒侵入店內時，當時
    店內除了伊和店長以外、還有老闆的妹妹及客人、客人的朋
    友，．．．歹徒身高不高，應該沒有一七○公分等語（原審
    卷一第二一○至二一五頁），復於本院供證：伊當天看到歹
    徒從頭到尾都是一直戴著安全帽，但一開始進來的時候，他
    的安全帽面罩沒有放下來，所以有看到他的臉等語（本院更
    審卷二第九三頁反面、第九四頁）。
  3.證人鄭美貞於原審供證：當天伊去那家店是要借用廁所，當
    時伊從廁所一出來，歹徒拿著一把槍指著伊等，叫伊等進去
    一間辦公室，先叫伊等雙手扶在牆上背對著他，然後叫伊等
    把所有的皮包拿出來放在桌上，這中間他不斷的恐嚇伊等，
    叫伊等不要叫，並說他有槍，會傷害伊等，後面又拿出刀子
    ，他拿出刀子就抵在伊的脖子上，說伊很跩，這中間他打了
    伊一下，還不斷用刀子抵在伊的脖子，說如果伊有任何掙扎
    ，他要直接刺進去。他叫伊等把所有東西放到桌上，他就一
    個一個在那邊檢查，他停了一下，叫伊等不能亂動，不能做
    任何的事情，然後他轉身說他要去另外一個房間，叫伊等不
    能出去，要不然他要傷害伊等。因為伊等其他的女孩子大家
    都很害怕，所以大家手都放在牆上，沒有人做任何動作。然
    後他轉身把辦公室的門稍微關起來，可能離開了，但因為伊
    等還是很害怕，所以沒有做什麼動作，大約過了兩三分鐘，
    伊們覺得沒有聲音了，才開始打電話，其中一位女孩子她有
    見到他的長相．．．，他戴全罩式安全帽，伊看到的時候，
    歹徒把安全帽前面的面罩已經蓋下來了。歹徒當天係穿襯衫
    、西裝褲。身高約一米五、六，因為比伊還矮。伊雖沒有看
    到歹徒的長相，但因為歹徒一直恐嚇伊，伊記得歹徒的聲音
    ，所以伊可以辨識就是在庭之被告等語（原審卷一第二一六
    至二二一頁）。
  4.證人陳意文於原審供證：當天伊去服飾店借廁所，伊的朋友
    先去洗手間，伊在門外等候，聽到服飾店外面有一個男子詢
    問老闆在不在，服飾店的店長（吳妍儀）說不在，男子再度
    問老闆在不在，店長再度跟他說老闆不在，這名男子就大喊
    「全部進去」，伊探頭出來以為是收貨款的服務員，所以不
    以為意，直到其他的小姐都被押進一個房間之後，歹徒從側
    面的門發現伊，伊的朋友剛好也從洗手間出來，所以伊等就
    全部被押進房間裡去。進到房間之後，歹徒要伊等五個小姐
    全部面對牆壁，手扶著牆壁，然後他從黑色手提包裡面拿出
    一把槍，對著伊等說「不准報警，我不會進去的，如果你們
    敢報警，我就跟你們同歸於盡」，並拉了槍枝的保險桿，其
    他的小姐都很害怕，所以大家叫伊不要輕舉妄動，接著歹徒
    把槍收起來，拿出一把刀，命令伊等交出身上的錢包、提款
    卡、手機，伊當天沒有帶錢包，所以伊並沒有財物的損失，
    手機在伊的口袋裡，所以伊偷偷的傳簡訊求救，並沒有被歹
    徒發現。．．．伊有看到歹徒的長相，．．．確定當天看到
    的歹徒就是在庭的被告沒有錯，因為伊看了他三次等語（原
    審卷一第六五至七八頁），嗣於本院亦供證：伊當天前後有
    三次看到歹徒，前二次是伊從茶水間側門探頭出來。還有一
    次是進到會議室的時候，歹徒進入會議室的時候，伊偷偷地
    看了一下，伊當時所看見歹徒就是在場之被告等語（本院更
    審卷二第八九頁）。
  5.證人洪君芳於原審供證：伊當時在買衣服。當時有人持槍進
    來的時候，當時還有裡面的店員及老闆的親戚，因為伊剛好
    站在歹徒旁邊，所以他一進來就問伊：「老闆在哪裡？」，
    伊就指向店員（按即吳妍儀），請他問店員，後來店員轉頭
    過來之後，歹徒就從包包裡面拿出槍來，因為歹徒進來的時
    候頭戴安全帽，安全帽的面罩沒有放下來，所以伊有看到他
    戴眼鏡，伊也看到他的臉，伊就知道他是男生，歹徒身高不
    會很高，大概是一六五公分左右，是包括安全帽，他當時是
    先把槍拿出來，將伊等帶到另一個房間的時候有拿出一把長
    長的刀子，就是類似在殺鳳梨的那種刀子，歹徒走路讓人覺
    得沒有很靈敏，當時看到歹徒持槍，伊就嚇到了，伊就跟著
    一起去房間，因為他有槍，所以伊等都乖乖的聽他的話，歹
    徒將伊等全部帶到房間以後，其中有一個小姐態度不是很好
    ，歹徒很生氣就先拿出刀子說：「如果你再反抗的話，我就
    把你的耳朵剁下來」，歹徒亮出水果刀之後就一直拿在手上
    ，歹徒叫伊等把錢包、手機都拿出來，然後就叫伊等把自己
    的身分證名字寫在卡片後面，錢包都要丟給歹徒，．．．在
    庭被告的身材跟當天的歹徒身材跟身高蠻類似的等語（原審
    院卷一第二二六至二三八頁）。
  6.綜觀上揭證人吳妍儀、呂巧如、鄭美貞、陳意文、洪君芳之
    證言可知，證人陳意文由被告之外貌當庭指認被告即為當天
    之歹徒，證人鄭美貞亦由被告之聲音當庭指認被告確為當天
    之歹徒，其餘證人吳妍儀、呂巧如、鄭美貞、洪君芳描述之
    歹徒身高、外型亦與被告之外表大致相符。再者，本院前審
    函請台灣台北看守所測量被告之身高，該所函覆：收容人葉
    大有身高約一六二公分等語，附卷之該所拍攝被告站立在身
    高表前之照片亦顯示被告之身高約一六二至一六四公分之間
    ，有該所九十八年九月二十四日北所衛字第○九八○○一一
    二六八號函在卷可憑（本院上訴卷二第三二至三六頁），亦
    與證人吳妍儀、呂巧如指證歹徒之身高相近。且經本院勘驗
    被告於遭警緊急拘提前之跟監光碟結果，被告於行走過程時
    ，身體有稍微往右傾斜之情形，而被告亦自承：其身體有椎
    間盤脫出，所以走路稍微有點扭曲，腳走路不方便，所以造
    成，走路有點斜等語，有本院勘驗筆錄可憑（本院更審卷一
    第一一三頁反面、第一一四頁），此與證人洪君芳上開於原
    審供證：歹徒走路讓人覺得沒有很靈敏等有關歹徒之特徵吻
    合。至證人陳意文於原審及本院雖供證：伊看到被告的臉三
    次，都是被告沒有戴安全帽之前等語，固與證人洪君芳於原
    審及證人吳妍儀、呂巧如前開於本院均供證：當天歹徒進入
    店內時，頭戴著安全帽，但安全帽的面罩沒有拉下來等語不
    符。惟按證人之陳述有部分前後不符，或相互間有所歧異時
    ，究竟何者為可採，法院仍得本其自由心證予以斟酌，非謂
    一有不符或矛盾，即應認其全部均為不可採信；尤其關於行
    為動機、手段及結果之細節方面，證人之證言有時亦有予渲
    染之可能；然其基本事實之陳述，若果與真實性無礙時，則
    仍非不得予以採信（最高法院七十四年台上字第一五九九號
    判例參照）。查，本案歹徒甫進入前開服飾店時，首先接觸
    之人乃證人洪君芳，再來目睹歹徒之證人則為吳妍儀、呂巧
    如，是關於歹徒進入該店時有無戴安全帽乙節，渠等之印象
    自較案發當時躲於茶水間窺視歹徒之陳意文為清晰。又歹徒
    雖進入該服飾店時係頭戴安全帽，惟因面罩及口罩均係於將
    被害人洪君芳等五人陸續押往會議室並命面對牆壁之後始行
    拉下及戴上，亦據證人吳妍儀、呂巧如、洪君芳供證如上述
    ，故渠等均證述當時有看見歹徒的臉孔。是以，證人陳意文
    上開供證其於歹徒將證人吳妍儀、呂巧如、洪君芳三人押進
    前開會議室之際，由茶水間側門探頭出來，前後三次看見歹
    徒的臉，因此可以確實當時所看見歹徒就是被告等語，自屬
    非虛，應堪採信。再者，衡諸證人吳妍儀、呂巧如、洪君芳
    等人於案發時突遭變故，因一時緊張，僅記得歹徒之身型特
    徵與在庭之被告相似，無法明確指認是否即為在庭之被告，
    在所常見，參照案發時在場之目擊證人陳意文、吳妍儀、呂
    巧如、鄭美貞、洪君芳等人對上揭事實一犯罪情節之證述均
    互核相符，應可確認被告即為犯案之歹徒無誤。
  7.被告雖辯以：案發現場並未採集到其所有之指紋，當時伊在
    上班，諸被害人均未能指出伊走路跛行等特徵，伊並無上開
    強盜犯行云云。惟查：
  (1)經本院前審函詢臺北市政府警察局中山分局調查結果，未在
    案發現場即臺北市○○○路○段二十巷八號一樓內採獲任何
    可供比對之有效指紋跡證，有臺北市政府警察局中山分局九
    十八年九月二十二日北市警中分刑字第○九八三三七九三二
    ○○號函一件附卷可憑（本院上訴卷二第三一頁），惟衡諸
    指紋跡證係正確率極高之科學證據之一，一般歹徒作案時多
    知曉穿戴手套以免被採集指紋，被告明知其指紋業經偵查機
    關建檔，於案發時記得穿戴手套致未被警方鑑識採集到指紋
    ，亦可想見，況證人吳妍儀證證稱案發時歹徒有戴手套等語
    （原審卷一第二○六頁），被告以犯罪現場未採採集到其指
    紋而欲脫免其罪責云云，不足採信。
  (2)再證人即被告任職之住商不動產台北德惠店店長淦克勇於原
    審供證稱被告於九十五年五月至九十六年十月在該店任職，
    經營農安街、德惠街、松江路一帶，被告上、下班會打卡，
    但若被告在上班時間離開公司，回來未向其報告去處，其並
    不清楚被告外出做何事等情（原審卷二第一七四至一七九頁
    ），依證人淦克勇提出之被告九十六年八月出勤卡（原審卷
    二第一九七頁背面），九十六年八月二十五日被告僅於到班
    時即中午十二時十七分打卡，並無離班紀錄，顯見本件案發
    時間即傍晚六時五十八分許起數分鐘，被告無法證明其確在
    公司內，蓋房仲業務人員常須外出，店長或其他同事通常不
    會留意業務員之行蹤，被告既無法交待其行蹤，則不足僅以
    其於九十六年八月二十五日中午十二時十七分有打卡紀錄，
    即可推定被告不在案發現場。
  (3)又被告於案發時使用之門號0000000000號行動電
    話通聯紀錄顯示（原審卷三第二五四頁），九十六年八月二
    十五日十八時五十分許，該行動電話曾收一封簡訊，基地台
    地點為臺北市○○街三六號十樓頂，其後下一則通聯紀錄為
    同日二十一時十九分受話，基地台地點為臺北市○○○路○
    段一號十四樓之一，可見本件案發時九十六年八月二十五日
    十八時五十八分許之前八分鐘，被告之行動電話確在前揭犯
    罪事實一之案發地點即臺北市○○○路○段二十巷八號一樓
    附近，且基地台農安街三六號距上開案發地點即使步行亦僅
    須數分鐘，何況被告自承其平日以機車代步，移動更加迅速
    ，顯有餘裕於數分鐘內至案發地點作案，尚不得以此通聯紀
    錄如否定被告犯案之可能。至被告執以被害人於警詢所述之
    遭強盜時間與警方受理報警時間不符，資為其不在場之證明
    。惟衡以被害人吳妍儀、呂巧如、洪君芳等人於案發時忽遭
    強梁，當下行動自由受限制，希冀早日脫困，自難免覺得遭
    挾持時間漫漫長日之情境，故渠等有關時間之記憶難免有所
    誤失，尚難遽而為有利於被告之認定。
  (4)被告自陳其因左側腰椎第四、五節椎間盤脫出及脊椎側彎，
    致走路時會向右傾斜，並非因長短腳所致，有診斷證明書可
    佐，目擊證人陳意文、吳妍儀、呂巧如、鄭美貞、洪君芳等
    人確均未提及作案歹徒走路會向右傾斜等特徵，惟目擊證人
    陳意文、吳妍儀、呂巧如、鄭美貞、洪君芳等人於案發時飽
    受驚嚇，且在被告取出刀械或槍支恫嚇其等後，即不能抗拒
    ，遵被告之指示面對牆壁站立，其等無從注意到被告走路會
    傾斜之下半身特徵實有可能，尚不能以被害人吳妍儀等五人
    未能指出被告身體之此重要特徵即遽認被告並非作案歹徒。
  (5)被告辯稱案發現場並未採集到其所有之指紋，當時伊在上班
    ，諸被害人均未能指出伊走路跛行等特徵，伊並無此部分強
    盜犯行云云，殊不足採。
  (二)上開犯罪事實二部分：
  1.證人朱郁芬於原審供證：當天下午伊要出去應徵工作面試，
    當走到一樓時，就看到一個人穿藍色雨衣、戴黑色安全帽、
    戴口罩（顏色伊忘記了），他就突然過來把伊手拉住，就拉
    伊皮包，用刀頂著伊的腰部，要伊跟他去地下室，伊說地下
    室沒有燈很暗，伊很害怕，伊請他開燈。那時他把伊挾持住
    ，叫伊面對牆壁，他拿膠帶把伊的手跟腳綑綁，然後叫伊蹲
    著，然後搜伊的皮包，用刀頂著伊的脖子，跟伊要身分證字
    號、姓名、電話，因為他想要用伊的身分去用電話銀行轉帳
    ，因為伊的皮包才帶五百元，後來他就問伊是不是住這裡，
    本來他是想要伊打電話勒索伊父母跟伊父母要錢，後來知道
    伊住這裡，叫伊帶他去伊住的地方，拿伊的鑰匙，就把門打
    開，那時候只有郭姿在房間，因為伊等的環境很單純，裡
    面的房門都沒有關，一進大門之後，他先叫伊在廚房跪著，
    用槍指著伊叫伊不要出聲音，然後他就跑到郭姿的房間去
    挾持，因為伊被綁著在廚房，嘴巴也用膠布貼著，所以後來
    的情形伊就不清楚。然後伊聽到有女生大叫一聲，他把伊拉
    到郭姿的房間，伊看到他已經郭姿的手腳綁起來，先把
    伊拉到床上，然後把郭姿也拉到床上，叫伊跟郭姿把長
    褲脫掉，他還說：「你們小心一點，如果你們敢亂來的話，
    我會先強暴你們，再把你們殺了」，後來伊聽到開大門的聲
    音，歹徒應該是在門口等著陳欣，就挾持住陳欣跟她同學，
    伊有聽到陳欣跟她同學與歹徒爭執拉扯的聲音，然後伊就聽
    到歹徒把陳欣跟她同學拉到房間，叫她們安靜一點不要出聲
    音，後來伊聞到有煙味，當時伊眼睛看不到東西，大概過了
    一段時間，另外一個室友小詹（按即詹芳怡）在午睡，她習
    慣性有鎖門，她出來上廁所，因為伊等那邊的房間是隔成雅
    房，歹徒聽到沖馬桶的聲音就衝出去伊等房間，伊聽到小詹
    的大叫聲，後來伊聽到房門被打開，就聽到其他的女生說趕
    快把伊等的膠帶撕開，然後伊的膠帶就被撕開了，然後伊等
    就趕快找重的東西頂住門口，找手機打電話報警，怕歹徒有
    鑰匙又跑回來，．．．歹徒大概比伊高一些，大概一六六、
    一六七，身材是瘦的．．．，後來警察至伊住處有採證到杯
    子內有煙蒂，是在郭姿的房間的桌子上面，煙蒂放在杯子
    裡面，被告的聲音與當天的歹徒相似，就是台灣國語很明顯
    ，說話速度也很像，而且歹徒在過中有講「朱小姐，你給我
    試試看，不要轉過來看到我的臉」，伊覺得被告的語詞跟歹
    徒有相似，說話速度也很相似等語（原審卷一第一三○至一
    四○頁），並經本院勘驗原審法庭錄音光碟屬實，有錄音譯
    文附卷可憑（本院更審卷一第一一六至一二二頁）。
  2.證人郭姿於原審供證：當天下午朱郁芬要應徵工作，伊記
    得她告訴伊說她面試的時間是下午四點，所以她大約三點多
    左右出門，當時伊在伊自己的房間內看電視，時間是下午三
    點到四點，伊以為屋內只剩下伊一個人，伊等的環境跟室友
    都很單純，所以伊自己房間內的時候不會鎖房門，因為伊等
    的大門都會鎖好，伊聽到有人開大門的聲音，以為是朱郁芬
    忘了東西回來拿，就不以為意繼續看電視，也沒有出去外面
    看是不是朱郁芬，正當伊很專心看的時候，伊看到有一個歹
    徒拿一把槍衝進伊房間，然後就大叫要伊不要動，撲過來把
    伊的眼鏡拿掉，然後把伊壓在床上，歹徒說他們有兩個人，
    叫伊不要亂來，當時伊很害怕，也慌了手腳，他把伊拉面向
    牆壁，不讓伊看到歹徒的樣子，他說如果伊敢看到他的樣子
    會先殺掉伊，歹徒進來伊房間時是頭戴著全罩式安全帽，穿
    一件式深藍色雨衣，伊看到他穿深色西裝褲還有深色的皮鞋
    ，歹徒把伊拉面向牆壁叫伊不准動之後就離開伊房間，把朱
    郁芬也拉到伊房間來，然後他就拿出預備好的膠帶把伊的手
    腳綁起來，然後也用膠帶把伊眼睛矇住，表明他要搶劫財物
    ，當時伊心裡很慌亂，也聽到朱郁芬一直在掙扎，歹徒為了
    讓朱郁芬不要掙扎，把伊控制住之後，拿刀抵住伊的脖子，
    叫朱郁芬不要再掙扎，否則要先把伊殺掉，之後他強行把伊
    和朱郁芬的褲子都脫下來，然後他還一直盤問伊等屋子的室
    內狀況、住了多少人，他當時一直喝令伊等不准掙扎、尖叫
    ，否則要殺掉伊等，而且刀子一直抵在伊的脖子這邊，當時
    因為朱郁芬一直不斷掙扎，所以伊只好回答歹徒的問題，告
    訴他這裡住了多少人，歹徒表明他要一直待到所有的人都回
    來搶到大家的財物才離開，因為當時伊很害怕，所以伊主動
    告訴他伊的財物放在伊的皮包裡面，請他拿了趕快離開，但
    是他拿了之後並沒有離開，之後過了蠻久的一段時間，伊聽
    到大門開門的聲音，就聽到陳欣及郭恩杏也被歹徒挾持住，
    也到伊的房間，歹徒拿走伊的提款卡、身分證、駕照、皮包
    裡面的現金八千三百元，並且跟伊核對伊的身分資料，同時
    問伊等的提款卡密碼及銀行的帳戶資料，同時他告訴伊等如
    果伊等講的資料是假的，就要先將伊殺掉，好讓其他人不敢
    再說假的資料，正當他在逼問伊的身分證資料及提款卡密碼
    的時候，伊聽到歹徒突然走出房間的聲音，然後聽到詹小姐
    （按即詹芳怡）大喊：「不要殺我！」，伊也聽到詹小姐跟
    歹徒扭打的聲音，之後伊有聽到詹小姐被歹徒拖到伊的房間
    摔在地上，詹小姐還是不斷大喊、掙扎，伊就聽到歹徒離開
    房間到大門去看是不是有人聽到，之後又進到伊的房間，然
    後伊就聽到包包拉鍊、收東西的聲音，然後就聽到歹徒離開
    伊的房間，聽到大門被關上的聲音。因為當時不確定歹徒是
    否真的離開，所以伊等大概過了五到十分鐘左右，伊聽到陳
    欣問伊房門是否可以反鎖，伊回答可以，接著伊就聽到陳欣
    及郭恩杏把伊的房門關起來，然後把伊的書桌推過去頂到房
    門，因為她們的腳沒有被歹徒綁住，加上詹小姐沒有被歹徒
    綁住手腳，所以她們就幫伊等鬆綁，伊等就各自拿自己的手
    機報警、聯絡朋友，．．．警察蒐證有煙蒂、水瓶及廁所的
    毛巾，．．．因為當時伊等被挾持的時候，歹徒曾經問伊是
    否能夠抽煙，伊回答說可以，所以伊後來有聞到煙味，歹徒
    也問伊桌上的水可不可以喝，伊也說可以，他還問伊電視能
    不能看，伊說可以，然後伊就聽到歹徒將電視轉到新聞台，
    ．．．伊桌上有一個IKEA的玻璃杯，同時還有一個在便利商
    店買的粉紅色水壺（即伊剛才說的水瓶），所以伊後來看到
    的是煙蒂在IKEA的玻璃杯裡面，所以警察蒐證的是煙蒂跟玻
    璃杯，水壺因為警察當時研判並沒有喝的痕跡，所以警察沒
    有採證。．．．被告的聲音跟挾持伊的那個歹徒的聲音是一
    樣的，因為他說「小姐」的那個腔調跟音，伊一直都記得，
    因為案發後伊為了這個案子得了創傷症候群，所以伊每天晚
    上睡覺得時候伊耳朵旁邊就一直圍繞著當天的情景跟歹徒的
    聲音，又伊從事秘書工作，所以伊對老闆往來客戶的聲音，
    伊都會讓自己記得他們聲音的特性，以便他們打電話來伊就
    能辨識是誰，伊從來沒有判斷錯等語（原審卷一第一四○至
    一四七頁），嗣並於本院供證：當天歹徒係穿著深色西裝長
    褲、雨衣及頭戴全罩式安全帽，手上拿著公事包，槍跟刀，
    案發後伊發現伊錢包裡面的八千多元全部不見了，還有提款
    卡被歹徒拿出來問密碼及所有的資料。提款卡上面，也有歹
    徒問密碼存留的筆跡。這些東西全在警察到場的時候所作的
    證物採擷，警察都有，全部都給警察了。警察到場的時候，
    伊確實有發現伊皮包內的八千多元不見了。而且伊也告訴警
    察，伊等的提款卡被拿走了，被逼問資料，當時警察也問伊
    說提款卡呢？屋子裡有很多警察在採證，伊等也是個別當場
    被詢問了筆錄，所以就伊等發現包包裡面不見的東西來向警
    察做報告，而後警察在案發現場的桌上發現歹徒沒有帶走的
    提款卡，所以當時東西確實是被搶走。當天被告你用槍抵著
    伊頭的時候，一直強調你們有二、三個人。伊的行動被控制
    ，眼睛被矇住，脖子被你用刀畫了一刀，整個人很害怕，所
    以歹徒說什麼就相信什麼。歹徒有問他可不可以抽菸，當時
    誰敢說不能，而且伊等事後也發現在伊桌上的ＩＫＥＡ的玻
    璃杯裡面，發現煙蒂。伊等沒有一個人有抽煙的習慣，而且
    歹徒問可否抽煙的時候，伊等當時全部被害人都被綁在同一
    個房間，伊等都有聽到，伊等只有發現一根煙蒂。不知道被
    告抽了幾次等語（本院更審卷一第二九九至三○一頁）。
  3.證人陳欣於原審供證：當天伊跟伊的朋友郭恩杏一起返回四
    樓住處，用鑰匙開門，進到室內後也沒有異狀，伊看到廚房
    的門是關起來的，但是平常廚房的門都不會關，接著伊轉身
    面對郭姿的房間，門也是關著的，但是這時候門就漸漸打
    開，有一位頭戴安全帽、身穿白色襯衫打領帶，深色長褲的
    男子拿著槍，叫伊和郭恩杏不要叫，叫伊等進去郭姿的房
    間跪著，然後伊等就跪下，伊一進門就看到床上有兩雙腳被
    膠帶綁住，是背部朝上，用棉被蓋住，接著他就拿膠帶把伊
    跟郭恩杏的手綁捆在身體後面，然後叫伊等看他，他就在伊
    們面前操作槍枝，叫伊等不要輕舉妄動，不要尖叫，接著他
    叫伊等把眼睛閉上，把伊等的眼睛用同樣的膠帶貼起來，他
    把伊等綁好之後，就從朱郁芬開始，接著是郭姿，、郭恩
    杏，然後伊這個順序，一一問伊等的姓名跟身分證字號、問
    提款卡號碼並問提款卡是哪一家銀行或郵局，在過程中也一
    邊警告伊等說財去人平安，他問到郭恩杏時，他問郭恩杏有
    沒有錢，問她包包是哪一個，郭恩杏回答說她包包放在後面
    黑色的，這時候伊就聽到一陣騷動，歹徒衝到郭姿房間外
    面，然後接著聽到詹小姐（按即詹芳怡）的尖叫聲，聲音很
    大，持續很久，接著詹小姐就被丟進伊等附近，因為眼睛跟
    手都被綁起來，但是感覺詹小姐被丟進來到伊等附近，伊等
    彼此沒有講話，大家沈默了一陣子，接著伊聽到詹小姐跟郭
    恩杏小聲的對話，然後詹小姐就把郭恩杏眼睛的膠帶撕開，
    郭恩杏自己把手的膠帶掙脫，詹小姐跟郭恩杏小聲商量好之
    後就衝去把郭姿房門關起來，並用桌子頂住門，伊忘記是
    誰幫伊把眼睛的膠帶撕開，也幫伊把手上膠帶拆開。然後伊
    就趕快叫詹小姐也把在床上的郭姿跟朱郁芬的膠帶拆開，
    當時伊看到郭姿跟朱郁芬下半身都只有穿內褲，伊等就趕
    快報警，．．．歹徒身高大約一七五公分以下，是包含安全
    帽，．．．警察到達後問伊等事情發生的經過，伊等就一起
    回答到一半的時候，忘記是郭姿還是朱郁芬提到歹徒有抽
    煙，警察就說真的嗎，就說有沒有留煙蒂，就去郭姿房間
    找，然後就找到一個杯子裡面有煙蒂及煙灰，有鑑識小組專
    門取樣的人員來，除了取了煙蒂之外，還到廁所、洗手台、
    馬桶附近、門上、廚房、水杯、水壺這些地方都有取樣，伊
    於九十六年十月十七日第二次去警察局作筆錄的時候，警察
    有放犯罪嫌疑人的聲音予伊指認，伊當時認為警察放犯罪嫌
    疑人的錄音帶跟實際上歹徒說話的語氣及速度很相似等語（
    原審卷第一四七至一五三頁）。
  4.證人郭恩杏於原審供證：那天伊是陪陳欣回到陳欣的租屋，
    伊等開大門進去，一進去沒有什麼不同，可是伊等發現廚房
    的門是關上的，所以伊跟陳欣在客廳換鞋子時有交談幾句話
    ，然後沒幾秒，郭姿的房門就慢慢打開，就有一個戴安全
    帽的男子就拿槍指著伊等，叫伊等不可以講話，並叫伊等進
    去郭姿的房間，背對歹徒跪著，他拿一個很像刀子的東西
    從伊等背後刺伊等要伊等不准講話，然後拿膠帶把伊等的手
    綑綁起來，還矇住伊等的眼睛，還沒矇住伊等眼睛之前有拿
    槍在伊等面前要威脅伊等的樣子，伊等眼睛被矇住之後，歹
    徒就問伊等的名字、提款卡裡面有多少錢，在這之中好像也
    有問朱郁芬有關提款卡的事情，而且有一直威脅伊等不能騙
    他，不然要找伊等任何一個人開刀。他問完伊等話之後，伊
    有聞到煙味，過沒多久就聽到另一個室友小詹（按即詹芳怡
    ）上廁所的聲音，歹徒就開門出去在客廳，好像小詹大叫，
    好像與歹徒有拉扯，歹徒把小詹摔到伊等所在的房間裡面，
    過沒多久又聽到大門關上的聲音，這時候小詹就幫伊把眼睛
    的膠帶拿下，伊就問小詹歹徒是不是走了，小詹就幫伊把手
    的膠帶也拆下來，伊等兩個就立刻站起來把門鎖起來，然後
    拿桌子頂住門，然後就打電話報警，．．．歹徒比伊高一點
    ，大概一七○公分左右，是有戴安全帽的，伊於九十六年十
    月十七日去大直派出所作筆錄的時候，警察有播犯罪嫌疑人
    的錄音帶讓伊比對，伊當時能夠判斷錄音帶裡面嫌疑人的聲
    音和現場歹徒的聲音非常相似，因為他講話有點台灣國語，
    講話慢慢的，速度也蠻像的。又警察採證當時，伊有在場，
    當時警察有詢問伊等當時歹徒在房間內有沒有做什麼事情，
    伊等跟警察說有聞到煙味，然後警察就在房間內找到一個杯
    子，裡面有煙蒂等語（原審卷第一五三至一五八頁）。
  5.證人詹芳怡於原審法院供證：當天下午伊在房間休息，伊鎖
    著門，伊起床上廁所，因為伊等住的是雅房，廁所是在外面
    ，伊上完廁所一出廁所門就看到歹徒在伊前面，然後歹徒叫
    伊不要亂叫，叫伊進去另外一間房間，然後伊一直大叫，他
    就用槍抵著伊叫伊進去那間房間，伊就進去那間房間，他過
    一陣子就趕快收拾東西走了，伊等覺得他走了之後伊等就趕
    快報警，．．．因為他開著電視，伊看到旁邊一個杯子，有
    抽菸，有煙蒂，然後警察來了，伊就拿煙蒂給警察，伊看到
    床上躺著兩個室友，旁邊蹲著另一個室友，另外還有一個是
    她的朋友，而且床上躺著兩個室友，她們都只有穿著內褲，
    ．歹徒的身高大概一七○左右，有包含安全帽等語（原審卷
    一第一九七至二○四頁）。
  6.又警方鑑識人員陳哲群於上開案發現場後採得歹徒留在現場
    玻璃杯內之煙蒂乙情，業經證人即被害人朱郁芬、郭姿、
    陳欣、郭恩杏、詹芳怡及鑑識人員陳哲群先後於原審供證明
    確（原審卷一第一三五至一三九、一四二、一四三、一四六
    、一五○、一五二、一五五、一五七、一九八、卷二第一八
    三至一八五頁），並有案發現場照片在卷可憑（第二一七○
    七號偵查卷第四五頁）。及本案上開二件強盜案件案發後，
    警方過濾當地之前發生過之強盜案件，發現被告前於八十四
    年間亦因犯服飾店強盜案件入監服刑，承辦警員對被告印象
    深刻，再調閱九十六年八月三十日台北市○○街九四巷三弄
    二六號四樓發現強盜案地點之監視器，懷疑犯案歹徒與被告
    外表相似，警方即開始跟監被告，並於九十六年九月十九日
    在台北市○○街一七○巷口待被告抽完煙後所丟棄之煙蒂旋
    由警員謝本恆撿拾送驗乙情，亦據證人謝本恆於原審供證詳
    實（原審卷一第八一至八三頁）。而刑事警察局就前揭司法
    警察所採集之被告DNA檢體及上述歹徒所留下煙蒂鑑定結果
    為：「下列案件證物DNA─STR型別相同，研判來自同一人：
    (1)臺北市政府警察局中山分局九十六年九月五日送檢編號１
    煙蒂(2)臺北市警察局中山分局九十六年九月十二日送檢編號
    ０１─２煙蒂（採自中山區○○街）(3)九十六年九月十九日
    送檢編號０１煙蒂（採自中山區○○街一七○巷口），並與
    被告之DNA相符，有該局九十六年十月十六日刑鑑字第○九
    六○一三八三六五號、九十六年十一月七日刑鑑字第○九六
    ○一六○○七二號鑑定書各一件附卷可憑（第二一七○七號
    偵查卷第三三、一九一頁），顯見上開犯罪事實二現場歹徒
    留下煙蒂之DNA與被告之DNA相符。被告雖辯以：前開採證之
    煙蒂可能錯置云云，惟乃其憑空臆測之詞，委無可採。
  7.綜合上揭事證以觀，由犯罪事實二現場歹徒留下煙蒂之DNA
    與被告之DNA相符，且證人朱郁芬、郭姿、陳欣、郭恩杏
    、詹芳怡所描述之歹徒身型亦與被告大致相符，業如前述，
    被告之身高約一六二至一六四公分之間，亦與證人朱郁芬、
    郭恩杏、詹芳怡指證歹徒之身高（扣除安全帽高度）相近，
    證人郭姿到庭結證確認被告的聲音與案發時挾持其之歹徒
    的聲音一樣，證人朱郁芬、陳欣、郭恩杏亦到庭結證稱由說
    話之台灣國語口音、語氣、速度特徵，可判斷被告之聲音與
    案發當天之歹徒相似，益徵被告確係犯案之歹徒無誤。被告
    雖辯以：證人郭姿上開供證歹徒身高為一七五公分，與其
    身高不符，其顯非本案之歹徒，及證人因閱覽蘋果日報有關
    本案之報導，致其等的真實性跟任意性受到污染，所以證人
    在法院的陳述是屬於無證據能力云云。惟證人郭姿所稱歹
    徒身高為一七五公分係指歹徒頭戴安全帽時其目測之身高，
    被告頭戴安全帽之高度，約一七○公分左右，與證人郭姿
    目測歹徒身高一七五公分有約五公分之差距，然衡諸證人郭
    姿於案發時，係處於恐懼慌亂之狀態，其目測作案歹徒身
    高有五公分之誤差，實有可能，當不足以此誤差即可反證被
    告並非作案之歹徒。又上開證人朱郁芬、郭姿、陳欣、郭
    恩杏、詹芳怡於原審或本院所為之證述內容，均係渠等親身
    經歷之被害經過情節，並非轉述自相關新聞報導，且經被告
    親自詰問，係屬合法調查之證據，自有證據能力。是被告前
    詞所辯，顯係其個人揣測或卸責之詞，要難憑採。至被告聲
    請調閱上開犯罪地點之監視器錄影帶，並傳訊證人即警員郭
    國良、李功華、李瑞三等人乙節，惟依證人朱郁芬於本院供
    證：事後伊有至警察局協助辦案，去看調出之錄影帶，可是
    錄影帶不是很清楚，無法辨認出挾持伊的歹徒等語（本院更
    審卷一第二九八頁），是縱依其所請予以調閱或傳訊，亦因
    上揭錄影帶無法辨識而不足資為有利於被告之證據。另被告
    聲請將其於看守所之保管金手摺與歹徒留存於被害人郭姿
    之提款卡上筆跡送請法務部調查局乙節，因該提款卡去向不
    明（臺北市政府警察局中山分局於九十九年十一月二十二日
    函覆郭姿之三張金融卡均未扣案、已發還，而被害人郭姿
    則向本院表示未收到上開金融卡，有覆函及電話紀錄表可
    憑，本院更審卷二第一四二至一四四），而無從為筆跡之鑑
    定。
  (三)綜上所述，被告前開犯罪事實一、二之攜帶兇器強盜犯行事
    證明確，均堪以認定，應依法論科。至被告其餘聲請本院調
    查之事項，因本件事證已明，均核無再予調查之必要，應予
    駁回，併此敘明。
二、核被告就上開犯罪事實一部分之所為，係犯刑法第三百三十
    條第一項之攜帶兇器強盜罪四次（被害人吳妍儀、呂巧如、
    洪君芳、鄭美貞部分）及第三百三十條第二項、第一項攜帶
    凶器強盜未遂罪一次（被害人陳意文部分），就上開犯罪事
    實二部分之所為，係犯刑法第三百三十條第一項之攜帶兇器
    強盜罪二次（被害人朱郁芬、郭姿部分）及第三百三十條
    第二項、第一項攜帶兇器強盜未遂罪三次（被害人陳欣、郭
    恩杏、詹芳怡部分）。犯罪事實一之被害人陳意文及犯罪事
    實二之被害人詹芳怡部分雖未據起訴，仍與本案有罪部分有
    想像競合犯之裁判上一罪關係，本院應併予審酌。又上開犯
    罪事實一部分係一強盜行為而分別犯四次攜帶兇器強盜既遂
    罪及一次攜帶兇器強盜未遂罪，上開犯罪事實二部分亦係一
    強盜行為而分別犯二次攜帶兇器強盜既遂罪及三次攜帶兇器
    強盜未遂罪，均為想像競合犯，均應依刑法第五十五條規定
    ，從一重論以攜帶兇器強盜罪。公訴人上訴意旨以被告所犯
    上開犯罪事實一部分之犯四次刑法第三百三十條第一項之攜
    帶兇器強盜罪及一次第三百三十條第二項、第一項攜帶凶器
    強盜未遂罪，與上開犯罪事實二部分分別係犯二次刑法第三
    百三十條第一項之攜帶兇器強盜罪及三次第三百三十條第二
    項、第一項攜帶兇器強盜未遂罪，共十次強盜犯行（誤載為
    十一次）雖發生在同日，惟時間不同，並非想像競合犯，應
    予分論併罰云云，惟查：被告先後二次於犯罪事實一、二犯
    案，雖被害人各五位，惟該二次犯案地點均各在同一建物內
    ，幾係同一時間各對不同被害人為強盜行為，顯係分別基於
    凡在該建物內之被害人均予以強盜之同一強盜之意思，先後
    二次為之，屬刑法第五十五條之以一強盜行為觸犯數強盜罪
    名之想像競合犯甚明，公訴人認被告十次強盜行為應予分論
    併罰，尚屬誤會。至被告以：依據現場的照片，朱郁芬的皮
    包並沒有被歹徒拿走，還有郭姿的皮包也在床上，沒有被
    歹徒拿走，均屬未遂云云，惟被害人朱郁芬之皮包及郭姿
    置於皮包之金融卡，於上開犯罪事實二所載之時地，遭被告
    強取及因不能抗拒而交付被告等情，業據證人朱郁芬、郭姿
    供證如上述，故斯時被告之行為已達強盜既遂之階段，而
    被告於強盜得手，並取出皮包內之財物後，將皮包或金融卡
    棄置於現場或附近，亦無礙於其上開強盜犯行既遂之認定，
    併予敘明。
三、原審以被告罪證明確，予以論罪科刑，固非無見。惟查，(一)
    按有罪判決所記載之事實及理由，暨判決理由間之說明，前
    後均須互相一致，復須與卷內之證據資料相適合，否則即屬
    判決理由矛盾之違法。原判決認定被告於上開犯罪事實係手
    持黑色全罩式安全帽，與所援引之證人呂巧如證稱：「有一
    個男生穿著全身黑的，戴著安全帽進來，問說：『你們老闆
    在哪』……」（原判決第八頁第十四、十五行）、證人洪君
    芳證稱：「……（歹徒）應該是從店門口進來，因為我剛好
    站在他旁邊，所以他一進來就用台語問我：『老闆在哪裡？
    』，然後我就指向店員，請他問店員，後來店員轉頭過來之
    後，那個進來的人就從包包裡面拿出槍來，因為那個人進來
    的時候頭戴安全帽，安全帽的鏡片沒有放下來，所以我有看
    到他戴眼鏡，我也看到他的臉……」（原判決第十頁第九至
    十四行）等語不符，自有認定事實未依憑卷內證據資料之違
    誤。(二)原審判決僅於附表一、二敘及被害人陳意文、陳欣、
    郭恩杏、詹芳怡四人未損失任何財物，漏未於犯罪事實欄敘
    明被告已對其等實施強盜犯行而未取得財物，致其強盜行為
    並未得逞，為未遂犯，亦有未當。(三)次按被告在訴訟過程中
    ，對於被訴事實作答辯，要屬其防禦權之行使，事實審法院
    固得本於確信，為適當斟酌，但不能僅因其一再答辯，即有
    偏見，尤不能憑以認定其犯後毫無悔意，最高法院九十七年
    度台上字第五○六一號判決要旨參照。再按法律上屬於自由
    裁量事項，尚非概無法律性之拘束，在法律上有其外部界限
    及內部界限。前者法律之具體規定，使法院得以具體選擇為
    適當裁判，此為自由裁量之外部界限。後者法院為自由裁量
    時，應考量法律之目的，法律秩序之理念所在，此為自由裁
    量之內部界限。法院為裁判時，二者均不得有所踰越。原判
    決雖以被告「犯罪後矢口否認犯罪，毫無悔意，態度不佳，
    迄今猶未賠償被害人損害以及犯罪動機係一時貪利圖便、持
    刀械及無法證明具殺傷力之槍支侵入住宅、店面強盜之惡質
    犯罪手段、教育程度等一切情狀」，而就其所犯上開二罪各
    量處有期徒刑十五年，惟未敘明何以就被告所犯加重強盜罪
    量以該罪法定最高徒刑之理由，其裁量難謂允當，自有違罪
    刑相當原則。被告提起上訴，否認犯罪，及檢察官上訴以被
    告於犯罪事實一、二先後對十位被害人所為之強盜犯行，均
    應分論併罰，雖均無理由，惟原判決關於被告有罪部分既有
    上述可議之處，自無可維持，應由本院將此部分撤銷改判。
四、爰酌被告先後於七十六年間、八十年間、八十四年間有三次
    強盜前科，均尚在假釋期間又再犯，甫於九十五年四月三日
    假釋出監，即再犯本件二次加重強盜犯行，有本院被告前案
    紀錄表在卷可稽，其不思正值青年，應以正途獲取財物，竟
    於光天化日之下持刀強盜財物，危害他人之生命、財產安全
    及社會治安甚鉅，造成十名被害人身、心莫大恐懼及創傷，
    惡性非輕，且犯罪後態度，迄今猶未賠償被害人損害以及犯
    罪動機係一時貪利圖便、持刀械及無法證明具殺傷力之槍支
    侵入住宅、店面強盜之惡質犯罪手段、教育程度等一切情狀
    ，分別量處有期徒刑十年，並定其應執行刑十六年。又扣案
    之被告所有之安全帽一頂，並無證據證明確係被告犯案時所
    穿戴之安全帽，本院無從諭知沒收；至於被告作案時所持用
    之刀子、類似手槍之物一支、口罩、安全帽均未扣案，亦無
    證據證明係被告所有，爰不併為沒收之諭知。
據上論斷，應依刑事訴訟法第三百六十九條第一項前段、第三百
六十四條、第二百九十九條第一項前段，刑法第三百三十條第一
項、第二項、第五十五條、第五十一條第五款，判決如主文。
本案經檢察官邱美育到庭執行職務。
中    華    民    國   100    年    2     月    17    日
                  刑事第二十一庭審判長法  官  周政達
                                      法  官  趙文
                                      法  官  楊力進
以上正本證明與原本無異。
如不服本判決，應於收受送達後十日內向本院提出上訴書狀，其
未敘述上訴之理由者並得於提起上訴後十日內向本院補提理由書
（均須按他造當事人之人數附繕本）「切勿逕送上級法院」。
                                      書記官  彭威翔
中    華    民    國   100    年    2     月    21    日
附錄：本案論罪科刑法條全文。
中華民國刑法第330條（加重強盜罪）
犯強盜罪而有第321條第1項各款情形之一者，處7年以上有期徒
刑。
前項之未遂犯罰之。
附表一
┌────┬──────┬───────────────┐
│ 編號   │   被害人   │   所   得  財  物            │
├────┼──────┼───────────────┤
│ 一     │吳研儀      │吳研儀所有之零錢包一個、女用皮│
│        │            │夾一個、現金八千元、中國信託商│
│        │            │銀金融卡一張及富邦商銀信用卡一│
│        │            │張                            │
├────┼──────┼───────────────┤
│ 二     │呂巧如      │呂巧如所有小錢包一個、現金一百│
│        │            │餘元                          │
├────┼──────┼───────────────┤
│ 三     │洪君芳      │洪君芳所有之女用長夾一個、現金│
│        │            │三千元、身分證一張、汽車駕駛執│
│        │            │照一張、花旗銀行信用卡一張、台│
│        │            │新銀行信用卡一張、郵局金融卡一│
│        │            │張、金融卡一張及行動電話一支  │
├────┼──────┼───────────────┤
│ 四     │鄭美貞      │鄭美貞所有之女用長夾一個、現金│
│        │            │一千元、身分證一張、汽車駕駛執│
│        │            │照一張、行車執照一張、健保卡一│
│        │            │張、匯豐銀行金融卡一張、台新銀│
│        │            │行金融卡、玉山銀行信用卡一張及│
│        │            │行動電話一支                  │
├────┼──────┼───────────────┤
│ 五     │陳意文      │未損失任何財物                │
└────┴──────┴───────────────┘
附表二
┌────┬──────┬───────────────┐
│ 編號   │   被害人   │   所   得  財  物            │
├────┼──────┼───────────────┤
│ 一     │朱郁芬      │朱郁芬所有之現金五百元、聯邦商│
│        │            │銀金融卡一張及密碼            │
├────┼──────┼───────────────┤
│ 二     │郭姿      │郭姿所有現金八千三百元、中華│
│        │            │郵政股份有限公司、玉山商銀、第│
│        │            │一商銀金融卡各一張及密碼各一組│
├────┼──────┼───────────────┤
│ 三     │陳欣        │未損失任何財物                │
├────┼──────┼───────────────┤
│ 四     │郭恩杏      │未損失任何財物                │
├────┼──────┼───────────────┤
│ 五     │詹芳怡      │未損失任何財物                │
└────┴──────┴───────────────┘